臺灣宜蘭地方法院民事簡易判決
111年度羅簡字第52號  
原      告  彭歆絜（即陳志強之承當訴訟人）

訴訟代理人  簡坤山律師
            陳聖涵律師
被      告  陳冠臣  
            陳玉春  
            陳素玉  
            陳春蘭  
上列當事人間請求塗銷抵押權登記事件，本院於中華民國111年4
月25日言詞辯論終結，判決如下：    
　　主　文
被告應就如附表所示之抵押權辦理繼承登記後，將該抵押權登記
予以塗銷。
訴訟費用由被告連帶負擔。
　　事實及理由
壹、程序部分
一、按「訴訟繫屬中為訴訟標的之法律關係，雖移轉於第三人，
    於訴訟無影響。」「前項情形，第三人經兩造同意，得聲請
    代移轉之當事人承當訴訟；僅他造不同意者，移轉之當事人
    或第三人得聲請法院以裁定許第三人承當訴訟。」民事訴訟
    法第254條第1項、第2項分別定有明文。本件原告原為陳志
    強，惟其起訴後業已將宜蘭縣○○鄉○○○段000地號土地及同段
    166建號建物（下合稱系爭不動產）移轉登記予原告彭歆絜
    ，原告彭歆絜嗣聲請為陳志強承當訴訟，業經本院裁定准許
    在案，是本件原告應為彭歆絜，合先敘明。
二、本件被告陳素玉、陳玉春、陳春蘭均經合法通知，未於言詞
    辯論期日到場，核無民事訴訟法第386條各款所列情形，爰
    依民事訴訟法第436條第2項、第385條第1項前段之規定，准
    原告之聲請，由其一造辯論而為判決。
貳、實體部分　　
一、原告起訴主張：原告因向陳志強購買而取得系爭不動產，現
    為系爭不動產之所有人，而陳志強前於民國84年2月8日因繼
    承自父親即訴外人陳坤池而取得系爭不動產，系爭不動產上
    原存有以訴外人陳塘明、陳金松、陳金章、陳榮順為權利人
    （下合稱原抵押權人），以陳坤池為義務人之新臺幣（下同
    ）200萬元抵押權（下稱原抵押權），惟原抵押權人4人均為
    陳坤池之胞兄，係因陳坤池於80年間在外欠有債務，為避免
    其系爭不動產遭人追償而設定，實際上陳坤池與原抵押權人
    4人並無任何債權債務關係，原抵押權應不存在，嗣陳塘明
    、陳金松、陳金章就其各自登記之抵押權，亦均同意塗銷並
    經辦理完畢，系爭不動產目前僅存如附表所示登記抵押權人
    為陳榮順之抵押權（下合稱系爭抵押權），而陳榮順因已死
    亡，被告為陳榮順之全體繼承人，尚未就系爭抵押權辦理繼
    承登記，而系爭抵押權之登記已影響原告對系爭不動產所有
    權之完整行使，為此爰依民法第767條第1項之規定，請求被
    告就系爭抵押權辦理繼承登記後，將該抵押權登記予以塗銷
    等語。並聲明：如主文所示。
二、被告部分：
(一)被告陳冠臣則以：系爭抵押權係因當初陳坤池有經濟問題，
    故由其他兄弟設定抵押權在系爭不動產，同意原告之主張及
    聲明等語。
(二)被告陳素玉、陳玉春、陳春蘭經本院合法通知，未於言詞辯
    論期日到場，亦未提出書狀為任何聲明及陳述。
三、本院之判斷：
(一)按「當事人主張有利於己之事實者，就其事實有舉證之責任
    。」民事訴訟法第277條前段定有明文。又確認法律關係不
    存在之訴，如被告主張其法律關係存在時，應由被告負舉證
    責任（最高法院42年台上字第170號判例意旨參照）。再按
    抵押權為擔保物權，以擔保之債權存在為前提，倘擔保債權
    並未發生，抵押權即失所附麗，縱有抵押權登記，亦屬無效
    ，抵押人得請求塗銷。而一般抵押權成立上之從屬性，關乎
    該抵押權之效力，是抵押人主張借款債權未發生，就該借款
    債權有無發生乙節，依前開說明，乃應由抵押權人負舉證責
    任（最高法院103年度台上字第393號、103年度台上字第207
    5號、107年度台上字第2193號判決意旨參照）。查原告主張
    上開事實，據其提出系爭不動產之第一類謄本、陳榮順之除
    戶戶籍謄本及繼承系統表、被告之戶籍謄本等為證（見本院
    卷第9-15、36-40、49-50頁）。又原告主張系爭抵押權擔保
    之債權並不存在，揆諸前開說明，應由被告舉證證明債權存
    在；而被告均經本院合法通知，除被告陳冠臣表示同意塗銷
    系爭抵押權登記外，餘均未於言詞辯論期日到場，復未提出
    書狀就原告之主張為任何之否認、爭執或陳述，是綜上調查
    證據之結果，堪信原告之主張為真實。
(二)按「因繼承、強制執行、徵收、法院之判決或其他非因法律
    行為，於登記前已取得不動產物權者，應經登記，始得處分
    其物權。」民法第759條定有明文。而就抵押權辦理塗銷登
    記，乃直接對於不動產物權有所變動，性質上應屬處分行為
    ，故如登記名義人死亡後，自應由其繼承人繼承；且為維持
    登記之連續性，在其繼承人辦理繼承登記前，抵押人尚不得
    逕行請求塗銷該登記。再按所有人對於妨害其所有權者，得
    請求除去之，民法第767條第1項中段定有明文。經查，原告
    為系爭不動產之所有人，被告等為陳榮順之繼承人，且尚未
    就系爭抵押權辦理繼承登記，又系爭抵押權並無擔保之債權
    存在等情，業經本院認定如前，揆諸首開說明，系爭抵押權
    即失所附麗，則原告依民法第767條第1項中段規定，請求被
    告應就系爭抵押權辦理繼承登記後，將該抵押權登記塗銷，
    應屬有據。
四、綜上所述，原告依據民法第767條第1項中段之規定，請求被
    告就系爭抵押權辦理繼承登記後，將系爭抵押權登記予以塗
    銷，為有理由，應予准許。
五、本件事證已臻明確，兩造其餘攻擊防禦方法及所提之證據，
    經審酌後均與判決之結果不生影響，爰不另一一論述，併此
    敘明。
六、訴訟費用負擔之依據：民事訴訟法第78條、第85條第2項。
中　　華　　民　　國　　111 　年　　5 　　月　　23　　日
    　　　　　　　臺灣宜蘭地方法院羅東簡易庭
　　　　　　　　　　　　　　　法　官  張文煌
　　　　　　　　　
附表
土地地號 宜蘭縣○○鄉○○○段000地號土地   登記次序 0000-000 權利種類 抵押權 收件年期 民國80年 字號 羅字第013156號 登記日期 民國80年8月2日 登記原因 設定 權利人 陳榮順   債權額比例 4分之1 擔保債權總金額 新臺幣2,000,000元 存續期間 自80年8月1日至110年8月1日 清償日期 民國110年8月1日 債務人及債務額比例 陳坤池 設定義務人 陳坤池 權利標的 所有權 標的登記次序 0002 設定權利範圍 全部1分之1 共同擔保建號 義成七段166建號 

建物建號 宜蘭縣○○鄉○○○段000○號建物   登記次序 0000-000 權利種類 抵押權 收件年期 民國80年 字號 羅字第013156號 登記日期 民國80年8月2日 登記原因 設定 權利人 陳榮順   債權額比例 4分之1 擔保債權總金額 新臺幣2,000,000元 存續期間 自80年8月1日至110年8月1日 清償日期 民國110年8月1日 債務人及債務額比例 陳坤池 設定義務人 陳坤池 權利標的 所有權 標的登記次序 0002 設定權利範圍 全部1分之1 共同擔保地號 義成七段759地號 
　　　　　　　　　　　　　　　　　　　　　　
以上為正本係照原本作成。
如對本判決上訴，須於判決送達後二十日內向本院提出上訴狀，
同時表明上訴理由；如已於本判決宣示後送達前提起上訴者，應
於判決送達後十日內補具上訴理由（均須按他造當事人之人數附
繕本）。
如委任律師提起上訴者，應一併繳納上訴審裁判費。
中　　華　　民　　國　　111 　年　　5 　　月　　23　　日
                               書記官  林仁修